【裁判字號】    99,交聲,1154
【裁判日期】    991029
【裁判案由】    違反道路交通管理處罰條例聲明異議
【裁判全文】
臺灣士林地方法院交通事件裁定        99年度交聲字第1154號
原處分機關  臺北市交通事件裁決所
異  議  人  乙○○
即受處分人
                    （送達代收人  甲○○
上列異議人即受處分人因違反道路交通管理處罰條例事件，對臺
北市交通事件裁決所民國99年10月14日所為之處分（原處分案號
：北市裁罰字第裁22-A00000000號）聲明異議，本院裁定如下：
    主  文
異議駁回。
    理  由
一、原處分意旨略以：異議人即受處分人乙○○於民國99年9 月
    6 日19時9 分許，駕駛車牌號碼345-A9號營業一般小客車（
    下稱上開營小客車），在臺北市○○○路○ 段228 巷（往東
    ）處，有駕車行經有燈光號誌管制之交岔路口闖紅燈之違規
    ，爰依道路交通管理處罰條例第53條第1 項、第63條第1 項
    第3 款等規定，裁處異議人罰鍰新臺幣2,700 元，並記違規
    點數3 點。
二、聲明異議意旨略以：其於當天第1 張照相閃光燈亮時，業已
    完全停止，因後方有喇叭急促的聲音，所以又趕緊放鬆煞車
    ，以防被後車追撞，才會又往前跑了約1 、2 公尺再次停住
    。又因停車位置是在人行道上，阻礙行人通行，及1 部腳踩
    三輪車的通過，故經其審視後方無危險後，立即倒車回來，
    約為第1 張照片的位置附近。當天其並無闖越紅燈，至多僅
    是誤為「越線臨停」。其當天係有違規，但還不至於闖越紅
    燈，況當時車上還有乘客，更不可能做此種危險之舉，為此
    ，爰依法聲明異議云云。
三、按汽車駕駛人，行經有燈光號誌管制之交岔路口闖紅燈者，
    處新臺幣1,800 元以上5,400 元以下罰鍰；汽車駕駛人有第
    53條情形之一者，除依原條款處罰鍰外，並予記違規點數3
    點。道路交通管理處罰條例第53條第1 項、第63條第1 項第
    3 款分別定有明文。
四、經查：
（一）本件違規事實係異議人於99年9 月6 日19時9 分許，駕駛
      上開營小客車，行經臺北市○○○路○ 段228 巷（往東）
      處，因有行經有燈光號誌管制之交叉路口闖紅燈之違規行
      為，為臺北市政府警察局大安分局交通分隊警員逕行舉發
      ，而填製北市警交大字第A00000000 號舉發違反道路交通
      管理事件通知單，惟異議人於應到案日期（即99年10月25
      日）前到案陳述不服舉發，裁決機關認無理由，而於99年
      10月14日，以北市裁罰字第裁22－A00000000 號違反道路
      交通管理事件裁決書，裁決處異議人新臺幣2,700 元之罰
      鍰，並記違規點數3 點，有前揭舉發通知單、裁決書各1
      份附卷可稽。
（二）上揭違規事實有違規採證照片2 幀附卷可稽（見本院卷第
      8 頁），而佐以異議人就其於99年9 月6 日19時9 分許，
      駕駛上開營小客車，行經臺北市○○○路○ 段228 巷口（
      往東）一情亦不爭執，從而，異議人於上揭時、地，駕駛
      上開營小客車行經有燈光號誌管制之交岔路口闖紅燈一節
      ，應可認定。
（三）異議人雖以前揭情詞置辯，惟參諸卷附之上開違規採證照
      片所示，上開營小客車於99年9 月6 日19時9 分，行經臺
      北市○○○路○ 段228 巷（往東）設有燈光號誌管制交岔
      路口時，因未遵守號誌指示，電腦啟動採證於紅燈（R ）
      亮起1.1 秒拍攝第1 張採證照片，復於2.6 秒拍攝第2 張
      ，而第2 張採證照片顯示之車速為時速22公里等情，及臺
      北市政府警察局大安分局99年10月4 日北市警安分交字第
      09936500900 號函說明二所載：「『微電腦闖紅燈及測速
      自動照相設備』感應圈係埋設於路面，該採證地點設有車
      輛車輪感應器，車輛必須在紅燈時，輾壓固定式電腦自動
      照相機之感應線圈，始會啟動相機拍照採證」等語，足見
      當時係因異議人所駕駛上開營小客車於紅燈亮起1.1 秒後
      壓過路口感應線圈，致機器拍攝第1 張採證照片，且於2.
      6 秒後仍以時速22公里往前行駛，堪認異議人上開所辯要
      無足取。
（四）次按汽車行使時，駕駛人應注意車前狀況及兩車併行之間
      隔，並隨時採取必要之安全措施，道路交通安全規則第94
      條第3 項定有明文。再者，一般號誌燈由綠燈轉為紅燈，
      其間皆會有變化黃燈之時間可供駕駛人評估是否該減速停
      駛亦或加速通過。因此，當異議人駕駛至交叉路口時，應
      先行判斷管制燈號之轉換及其與後方來車之距離而予以加
      速或減速，而非僅係一昧地加速通過該路口。是以，異議
      人在後方有來車，又遇到管制燈號轉換之時，即應判斷是
      否有足夠時間加速過馬路或應為減速以警告後方來車管制
      燈號轉換，故異議人辯以其乃係因後方喇叭急促聲音始復
      往前行駛云云，尚無可採為卸免其責有利之認定。
（五）復按汽車行駛至交岔路口，其行進、轉彎，應遵守燈光號
      誌或交通警察之指示，道路交通安全規則第102 條第1 項
      第1 款定有明文。而行車管制號誌顯示為圓形紅燈者，其
      意義為車輛禁止通行，不得超越停止線或進入路口，道路
      交通標誌標線號誌設置規則第206 條亦有明文。故汽機車
      駕駛人行進至有燈光號誌管制之交岔路口，其行進、轉彎
      應遵守燈光號誌之指示，而燈光號誌顯示為圓形紅燈之情
      形下，不論有無往來車輛，即應停止於停止線前，而不得
      有超越停止線、進入路口之行為，否則即屬道路交通法規
      所定義之「闖紅燈」行為，而應受罰。觀諸第1 幀採證照
      片所示，上開營小客車之後車輪實已壓於停止線之上，第
      2 幀採證照片，上開營小客車前後輪均已超越停止線，後
      輪甚至已壓在停止線前方斑馬線上，且此時第2 幀照片所
      顯示之上開營小客車車速仍為時速22公里，據此，依前揭
      說明，縱使異議人確有先煞車停車行為，惟其前後兩輪確
      均已超越停止線，即該當「闖紅燈」之違規行為，要非如
      異議人所辯僅為「越線臨停」之違規。職是，異議人此部
      分所辯亦非可採。
五、綜上所述，異議人確有於上揭時、地，駕駛上開營小客車行
    行經設有燈光號誌管制之交岔路口闖紅燈，其於應到案日期
    （99年10月25日）前到案陳述不服舉發，裁決機關認無理由
    ，而依前揭道路交通管理處罰條例第53條第1 項、第63條第
    1 項第3 款，及違反道路交通管理事件統一裁罰基準及處理
    細則第41條、第43條、第44條、第67條等規定，對異議人裁
    處罰鍰新臺幣2,700 元，並記違規點數3 點，經核並無違法
    之處，異議意旨求為撤銷原裁決，非有理由，應予駁回。
據上論斷，應依道路交通管理處罰條例第87條第2 項、道路交通
案件處理辦法第19條，裁定如主文。
中    華    民    國    99    年    10    月    29    日
                        交通法庭法  官  王美玲
以上正本證明與原本無異。
如不服本裁定，應於送達後5日內，向本院提出抗告狀。
                                書記官  簡湘雲
中    華    民    國    99    年    10    月    29    日

司法院資訊處製作；財團法人民間司法改革基金會備份。
